【裁判字號】    97,上訴,1121
【裁判日期】    970506
【裁判案由】    毒品危害防制條例
【裁判全文】
臺灣高等法院刑事判決                97年度上訴字第1121號
上  訴  人
即  被  告  甲○○
上列上訴人即被告因違反毒品危害防制條例案件，不服臺灣基隆
地方法院九十六年度訴字第九六七號中華民國九十六年十二月二
十七日第一審判決（起訴案號：臺灣基隆地方法院檢察署九十六
年度毒偵字第二六四五號），提起上訴，本院判決如下：
    主  文
上訴駁回。
    事  實
一、甲○○於民國八十八年間因施用毒品案件，經觀察、勒戒後
    ，認無繼續施用毒品之傾向，經臺灣板橋地方法院檢察署檢
    察官以八十八年度偵字第一四七二號及八十八年度偵緝字第
    五０六號不起訴處分；復於九十一年間因施用第一、二級毒
    品案件，經法院裁定令入戒治處所施以強制戒治，於九十二
    年四月七日因停止戒治出監，復因法律修正，於九十三年一
    月九日執行完畢，並因同案經臺灣臺北地方法院檢察署檢察
    官以九十年度毒偵字第一二三七號聲請簡易判決處刑，由臺
    灣臺北地方法院以九十一年度訴緝字第二０六號判處有期徒
    刑十月（施用海洛因）、十月（施用安非他命），應執行有
    期徒刑一年六月確定；另因施用第二級毒品案件，經臺灣臺
    北地方法院檢察署檢察官以九十三年度毒偵字第一六０五號
    起訴，經臺灣臺北地方法院以九十三年度簡字第二一八七號
    判決判處有期徒刑四月確定，與前開九十一年度訴緝字第二
    ０六號判決所科之刑接續執行，於九十四年九月九日因假釋
    付保護管束出監，嗣因保護管束期滿未經撤銷假釋，未執行
    之刑以已執行論，於九十四年十二月三十一日執行完畢；又
    因施用第二級毒品案件，經臺灣臺北地方法院檢察署檢察官
    以九十五年度毒偵字第一七八六號起訴，經臺灣臺北地方法
    院以九十五年度易字第一八０九號判決判處有期徒刑六月確
    定，再由同院依據九十六年七月十六日施行之中華民國九十
    六年罪犯減刑條例之規定，就前開九十五年度易字第一八０
    九號判決所科之刑，以九十六年度聲減字第七八號裁定減刑
    為有期徒刑三月，於九十六年七月十六日執行完畢（於本案
    構成累犯）；再因施用第一、二級毒品案件，經臺灣臺北地
    方法院檢察署檢察官以九十六年度毒偵字第九五號起訴，經
    臺灣臺北地方法院以九十六年度訴字第一五二號判決判處有
    期徒刑十月（施用海洛因）、五月（施用安非他命），應執
    行有期徒刑一年一月，並經臺灣高等法院及最高法院分別以
    九十六年度上訴字第二一四九號及九十六年度台上字第四六
    九七號判決駁回上訴確定（此部分尚未執行完畢）。詎甲○
    ○仍未戒除毒癮惡習，分別基於施用第一、二級毒品之犯意
    ，於九十六年八月三十一日晚間某時，在基隆市安樂區○○
    ○街七十五之三號四樓租屋處，將第一級毒品海洛因摻入香
    菸內點燃吸食之方式，施用第一級毒品；復另行起意，於相
    同時、地，將第二級毒品安非他命置放於玻璃球內再點火燒
    烤產生煙霧吸聞之方式，施用第二級毒品。經警於九十六年
    九月一日晚間七時許，在其上址租屋處持搜索票執行搜索，
    當場扣得其持有之第二級毒品安非他命一包（毛重０．五三
    公克），及陳志成（另案審理）所有與本案無涉之注射針筒
    四支，經採集其尿液送驗後，始查知上情。
二、案經基隆市警察局第四分局報請臺灣基隆地方法院檢察署檢
    察官偵查起訴。
    理  由
壹、程序方面：
一、按被告之自白非出於強暴、脅迫、利誘、詐欺、疲勞訊問、
    違法羈押或其他不正之方法，且與事實相符者，得為證據，
    刑事訴訟法第一百五十六條第一項定有明文。本案被告甲○
    ○於原審審理中，不爭執其自白具有任意性，且衡諸本案扣
    得之物品，顯見其自白與事實相符，故依上開規定，被告之
    自白有證據能力。
二、又「被告以外之人於審判外之言詞或書面陳述，除法律有規
    定者外，不得作為證據」，刑事訴訟法第一百五十九條第一
    項固定有明文，然「鑑定之經過及其結果，應命鑑定人以言
    詞或『書面』報告」，同法第二百零六條第一項亦規定甚明
    ，是鑑定人以書面為鑑定報告提出於法院，依刑事訴訟法第
    一百五十九條第一項立法理由及同法第二百零六條第一項規
    定，即具有證據能力。又法院或檢察官得囑託醫院、學校或
    其他相當之機關、團體為鑑定，或審查他人之鑑定，並準用
    第二百零三條至第二百零六條之一之規定，刑事訴訟法第二
    百零八條第一項亦定有明文。依此，檢察官對於偵查中之案
    件，認須實施鑑定者，固應就具體個案，選任鑑定人或囑託
    鑑定機關（團體）為之；但對於司法警察機關調查中之案件
    ，或有量大或急迫之情形，為因應實務之現實需求，如檢察
    官針對該類案件之性質（例如：查扣之毒品必須檢驗其成份
    、對於施用毒品之犯罪嫌疑人必須檢驗其體內有無毒品代謝
    反應、對於查扣之槍砲彈藥必須檢驗有無殺傷力、對於違反
    野生動物保育法案件必須鑑定是否屬於保育類動物案件等）
    ，認為當然有鑑定之必要者，經參考法務部九十二年五月二
    十日法檢字第０九二０八０二０三號函送之法務部「因應刑
    事訴訟法修正工作小組」研討之刑事訴訟法修正相關議題第
    二十一則之共識結論，以及本院於九十二年八月一日舉行之
    刑事訴訟法新制法律問題研討會第三則法律問題研討結果之
    多數說（載於司法院九十二年八月印行「刑事訴訟法新制法
    律問題彙編」第十五頁至第十八頁），基於檢察一體原則，
    得由該管檢察長對於轄區內之案件，以事前概括選任鑑定人
    或囑託鑑定機關（團體）之方式，俾便轄區內之司法警察官
    、司法警察對於調查中之此類案件，得即時送請事前已選任
    之鑑定人或囑託之鑑定機關（團體）實施鑑定，該鑑定人或
    鑑定機關（團體）亦應視同受承辦檢察官所選任或囑託而執
    行鑑定業務，其等出具之書面鑑定報告應屬刑事訴訟法第二
    百零六條所定之傳聞例外，當具有證據能力（法務部九十二
    年九月一日法檢字第０九二００三五０八三號函可供參照）
    。從而，本案扣案之尿液經由查獲之警察單位依先前轄區檢
    察署檢察長事前概括選任鑑定機關，即臺灣尖端先進生技醫
    藥股份有限公司鑑定，則該鑑定機關所出具之濫用藥物檢驗
    報告書，即具有證據能力而得為本案之證據。
貳、實體方面：
一、上訴人即被告甲○○於本院審理期日，經合法傳喚無正當理
    由不到庭，惟上揭施用毒品海洛因、安非他命之犯罪事實，
    業據被告於原審審理時坦承不諱（見原審卷第四十五頁），
    且被告為警查獲後，所採集之尿液檢體經送臺灣尖端先進生
    技醫藥股份有限公司檢驗，確呈海洛因代謝物嗎啡及安非他
    命類之陽性檢驗結果，此有該公司九十六年九月十二日出具
    之濫用藥物檢驗報告暨尿液代號對照表各一紙在卷可稽（見
    偵查卷第四頁、第二十九頁），及被告所施用之白色粉末一
    包（毛重０．五三公克）扣案可供佐證。而該白色粉末經鑑
    驗後，確含有第二級毒品安非他命之成分，亦有基隆市警察
    局第四分局安樂分駐所查獲涉嫌毒品危害防制條例毒品初步
    鑑驗報告單及鑑驗結果照片在卷供參（見偵查卷第二十二頁
    、第二十四頁），足認被告之自白與事實相符，本案事證明
    確，被告犯行應堪認定。
二、查被告曾受強制戒治之執行，於九十二年四月七日停止戒治
    出監，嗣因法律修正，於九十三年一月九日執行完畢，復在
    五年內有多次施用毒品案件為法院論罪科刑，有臺灣高等法
    院被告前案紀錄表可稽，其經強制戒治執行完畢釋放後，五
    年內再行施用第一、二級毒品，核其所為係犯毒品危害防制
    條例第十條第一項、第二項之施用第一、二級毒品罪。被告
    施用前持有第一、二級毒品之低度行為為施用之高度行為所
    吸收，均不另論罪。被告所犯上開施用第一、二級毒品罪間
    ，犯意各別、行為互殊，應予分論併罰。被告有事實欄所載
    之有期徒刑執行情形，於九十四年九月九日因假釋付保護管
    束出監，嗣保護管束期滿未經撤銷假釋，未執行之刑以已執
    行論，於九十四年十二月三十一日執行完畢，有臺灣高等法
    院被告前案紀錄表在卷供參，其受徒刑之執行完畢五年內故
    意再為本件施用第一、二級毒品之犯行，係累犯，應分別依
    刑法第四十七條第一項之規定加重其刑。
三、原審調查後，認被告犯行事證明確，依毒品危害防制條例第
    十條第一項、第二項、第二十三條第二項、第十八條第一項
    前段，刑法第十一條前段、第四十七條第一項、第三十八條
    第一項第二款、第五十一條第五款規定，並審酌被告經觀察
    勒戒及強制戒治，並經刑罰矯治後，竟未戒除毒癮，再三施
    用毒品，顯認缺乏戒斷之決心，又其雖於偵查中否認施用第
    一級毒品，然於原審審理中已坦承犯行，且其所為僅屬戕害
    自身之行為，未侵犯其他法益等一切情狀，分別量處施用第
    一級毒品有期徒刑八月，施用第二級毒品有期徒刑四月，應
    執行有期徒刑九月，並說明本件扣案之白色粉末（毛重０．
    五三公克）確含有第二級毒品安非他命之成分，應依毒品危
    害防制條例第十八條第一項前段規定，沒收銷燬之，上開毒
    品之包裝袋一只，為被告所有供持有第二級毒品犯罪所用之
    物，應依刑法第三十八條第一項第二款規定宣告沒收之依據
    ，另說明扣案之注射針筒四支與本案無涉，不予宣告沒收之
    理由，其認事用法並無違誤，量刑亦屬妥適。被告以其持有
    毒品數量甚微，情節不重，原審所量刑度過重為由，上訴指
    摘原判決不當云云，惟量刑係法院職權之行使，原判決業已
    詳細說明刑法第五十七條科刑之依據，核無違誤，且被告有
    多次施用毒品之前案紀錄，屢經觀察勒戒、入監執行均無法
    徹底戒除其惡習，原審衡量上開事由所科處之刑度，尚屬妥
    適，被告泛指原審量刑不當，對於原審職權行使漫詞指摘，
    並無理由，應駁回之。
四、被告經合法傳喚，於審理期日無正當理由而不到庭，爰不待
    其陳述，逕行判決。
據上論斷，應依刑事訴訟法第三百七十一條、第三百六十八條，
判決如主文。
本案經檢察官周誠南到庭執行職務。
中    華    民    國    97    年    5     月    6     日
                  刑事第四庭  審判長法  官  沈宜生
                                    法  官  陳國文
                                    法  官  鄭水銓
以上正本證明與原本無異。
如不服本判決，應於收受送達後十日內向本院提出上訴書狀，其
未敘述上訴之理由者，並得於提起上訴後十日內向本院補提理由
書狀（均須按他造當事人之人數附繕本）。
                                    書記官  劉貞達
中    華    民    國    97    年    5     月    8     日
附錄本案論罪科刑法條全文－－
毒品危害防制條例第十條：
施用第一級毒品者，處六月以上五年以下有期徒刑。
施用第二級毒品者，處三年以下有期徒刑。


司法院資訊處製作；財團法人民間司法改革基金會備份。
